臺灣高等法院高雄分院民事裁定
111年度家再字第7號
再審聲請人  蘇莞婷
上列聲請人因與相對人林月媛間請求返還借名登記物聲請再審事
件，對於中華民國111年6月9日本院111年度家再字第4號確定裁
定聲請再審，本院裁定如下：
    主      文
再審聲請駁回。
再審訴訟費用由再審聲請人負擔。
    理      由
一、按再審之訴，應於30日之不變期間內提起；前項期間，自判
    決確定時起算，判決於送達前確定者，自送達時起算；其再
    審之理由發生或知悉在後者，均自知悉時起算；再審之訴，
    應以訴狀表明再審理由及關於再審理由並遵守不變期間之證
    據；再審之訴不合法者，法院應以裁定駁回之，民事訴訟法
    第500條第1項、第2項前段、第501條第1項第4款、第502條
    第1項分別定有明文。上開規定於聲請再審準用之，同法第5
    07條亦有明文。查：
　1.本院於民國111年6月9日以111年度家再字第4號裁定駁回聲
    請人之再審聲請（下稱第4號裁定），該裁定於111年6月14
    日送達聲請人，業經本院調閱上開卷宗核閱無訛，並有上開
    裁定書、送達證書等可參（見111年度家再字第4號卷第77至
    81頁），聲請人未於法定期間提出抗告，已告確定。惟聲請
    人遲至111年10月31日始提起本件再審之聲請，有不服狀㈠（
    下稱A狀）暨其上所蓋本院收狀戳可參（見本院卷第5頁），
    且聲請人未於A狀內表明其再審理由係知悉在後並遵守不變
    期間之證據，據此，聲請人聲請本件再審，顯逾30日再審不
    變期間。依上開說明，本件再審之聲請顯不合法。
　2.聲請人於111年11月11日雖以再審聲請狀㈠（下稱B狀）敘明
    第4號確定裁定具「適用法規顯有錯誤」之再審事由（見本
    院卷第35頁），然所謂適用法規顯有錯誤，係指確定判決顯
    然違背法規或現尚有效之解釋、判例及憲法法庭裁判意旨而
    言，故當事人自收受判決正本之送達時，對於判決有無適用
    法規顯然錯誤之情形，即可知悉，至當事人本人對於法規之
    瞭解程度如何，並不影響同法第500條第1項、第2項前段規
    定30日不變期間之起算，要無同法條第2項後段規定知悉在
    後之適用。而承上述，聲請人至遲於111年6月14日收受本院
    第4號裁定送達時，即可知悉該裁定有無適用法規顯然錯誤
    之情形，不影響不變期間之起算，故其遲至111年11月11日
    ，始主張第4號確定裁定有民事訴訟法第496條第1項第1款「
    適用法規顯有錯誤者」之再審事由，亦逾30日之不變期間，
    亦不合法。
二、次按對於民事確定裁定聲請再審，依民事訴訟法第507條準
    用同法第501條第1項第4款規定，應表明再審理由，此為必
    備之程式。所謂表明再審理由，必須指明確定裁定有如何合
    於法定再審事由之具體情事，始為相當，倘僅泛言有何條款
    之再審事由，無具體情事者，仍難謂已合法表明再審事由（
    最高法院64年度台聲字第76號判例參照）。查，聲請人聲請
    本件再審，既未主張第4號確定裁定有合於民事訴訟法第496
    條第1項何款規定之再審事由，且觀諸A狀記載之聲請意旨，
    其內容係指摘伊前對本院108年度家上字第12號確定判決（
    下稱第12號確定判決）所提再審之訴（即本院108年度家再
    字第1號確定判決，下稱第1號確定判決）遭枉法判決，本院
    110年度家再字第1號裁定未能詳審事證，遽認伊對第1號確
    定判決所提再審之訴逾30日不變期間，讓人無法接受、信服
    ，伊均在法定期間持續提出上訴云云；另聲請人於111年11
    月18日再審聲請狀㈢（下稱C狀）敘明第12號確定判決有民事
    訴訟法第496條第1 項第1款、第2款、第7款、第9款、第13
    款事由（見本院卷第79頁）云云，均與第4號確定裁定駁回
    之理由無涉，聲請人就第4號確定裁定究有如何合於民事訴
    訟法第496條第1項何款規定之具體情事，未據敘明，依上開
    說明，不能認聲請人已合法表明再審理由，是本件聲請人聲
    請再審為不合法，應予駁回。
三、據上論結，本件再審之聲請為不合法，爰裁定如主文。
中　　華　　民　　國　　111 　年　　11　　月　　30　　日
                    家事法庭 
                        審判長法  官  黃國川　　　　　
                              法  官  黃宏欽　　　　　
                              法  官  何佩陵
以上正本證明與原本無異。
如不服本裁定應於送達後10日內向本院提出抗告狀（並按他造當
人之人數附繕本），並繳納抗告費新臺幣1,000 元。
中　　華　　民　　國　　111 　年　　11　　月　　30　　日
                              書記官  陳旻萱